【裁判字號】    98,上易,1302
【裁判日期】    980608
【裁判案由】    詐欺
【裁判全文】
臺灣高等法院刑事判決                98年度上易字第1302號
上  訴  人  臺灣桃園地方法院檢察署檢察官
被      告  甲○○
上列上訴人因被告詐欺案件，不服台灣桃園地方法院九十七年度
易緝字第九十六號，中華民國九十八年四月二十二日第一審判決
（起訴案號：台灣桃園地方法院檢察署九十六年度偵緝字第一三
○三號），提起上訴，本院判決如下：
    主  文
上訴駁回。
    理  由
一、按不服地方法院之第一審判決而上訴者，應向管轄第二審之
    高等法院為之。上訴書狀應敘述具體理由。第二審法院認為
    上訴書狀未敘述理由或上訴有第三百六十二條前段之情形者
    ，應以判決駁回之。刑事訴訟法第三百六十一條第一項、第
    二項、第三百六十七條前段，分別定有明文。所謂具體理由
    ，必係依據卷內既有訴訟資料或提出新事證，指摘或表明第
    一審判決有何採證認事、用法或量刑等足以影響判決本旨之
    不當或違法，而構成應予撤銷之具體事由，始克當之（例如
    ：依憑證據法則具體指出所採證據何以不具證據能力，或依
    憑卷證資料，明確指出所為證據證明力之判斷如何違背經驗
    、論理法則），若僅泛言原判決認定事實錯誤、違背法令、
    量刑失之過重或輕縱，而未依上開意旨指出具體事由，或形
    式上雖已指出具體事由，然該事由縱使屬實，亦不足以認為
    原判決有何不當或違法者（例如：對不具有調查必要性之證
    據，法院未依聲請調查亦未說明理由，或援用證據不當，但
    除去該證據仍應為同一事實之認定），皆難謂係具體理由，
    俾與第二審上訴制度旨在請求第二審法院撤銷、變更第一審
    不當或違法之判決，以實現個案救濟之立法目的相契合，並
    節制濫行上訴（最高法院九十七年度台上字第八九二號判決
    要旨參照）。再最高法院六十五年台上字第二八三六號判例
    要旨指出：「上訴於第三審法院，其上訴書狀應敘述上訴之
    理由，為刑事訴訟法第三百八十二條第一項所明定。本件原
    審檢察官提出之上訴書，僅云『茲據告訴人某甲具狀請求提
    起上訴前來，經核內容，尚非顯無理由，檢附原書狀，提起
    第三審上訴，請予法辦』，並無一語指摘原判決如何違背法
    令，及該書狀內容如何尚非顯無理由。刑事訴訟法既無上訴
    理由得引用或檢附其他文件代替之規定，揆之首開說明，其
    上訴程式自屬不合」；同院六十九年台上字第二七二四號判
    例要旨亦表示：「刑事訴訟法第三百八十二條第一項所謂上
    訴書狀應敘述上訴之理由，係指上訴書狀本身應敘述上訴理
    由而言，非可引用或檢附其他文書代替，以為上訴之理由。
    蓋刑事訴訟法規定各種文書之制作，應具備一定之程式，其
    得引用其他文書者，必有特別之規定始可，（例如刑事訴訟
    法第四十八條、第三百七十三條。）否則，即難認其上訴已
    合法律上之程式。」修正後刑事訴訟法第三百六十一條、第
    三百六十七條規定與第三百八十二條第一項規定之意旨相合
    ，自應為相同之適用。易言之，不服地方法院之第一審判決
    而上訴者，須提出上訴書狀，並於上訴狀記載具體理由，同
    時應於上訴狀本身內敘明上訴之理由，不得引用或檢附其他
    文書代替，以為上訴之理由。上訴書狀若引用或檢附其他文
    書代替，以為上訴理由者，該引用或檢附之其他文書內容，
    非屬上訴書狀之內容，故上訴書狀是否敘述具體理由，應就
    所引用或檢附之文書以外之內容加以觀察、判斷，若除去該
    引用、檢附之文書外，其餘部分之敘述，不能認係具體理由
    者，上訴即非合法。
二、本件檢察官上訴意旨略稱：「…(一)、茲據告訴人乙○○具狀
    請求上訴，略以：被告甲○○迄未賠償告訴人，亦再重複詐
    騙告訴人，被告顯毫無悔意，原判決之處刑顯有輕縱等語前
    來。(二)經核上開告訴人所述事項，認其聲請上訴亦顯無理由
    。爰附送原聲請狀，並援引為上訴理由，依刑事訴訟法第三
    百四十四條第一項、第三項、第三百六十一條提起對被告不
    利益之上訴，請將原判決撤銷，更為適當合法之判決」等語
    。
三、經查，被告前因偽造文書案件，經台灣台北地方法院以九十
    二年度訴字第一三二九號判決判處有期徒刑六月確定，於民
    國九十三年一月八日易科罰金執行完畢；又因妨害風化案件
    ，經原審以九十三年度訴字第三九六號判決判處應執行有期
    徒刑十月確定，於九十四年一月十日易科罰金執行完畢。被
    告係位於桃園縣桃園市○○路三十一號獨資商行含情茶室（
    登記負責人為丁○○）之實際負責人，與告訴人為朋友關係
    ，被告因對外積欠約新臺幣（下同）七、八十萬元債務，明
    知其因積欠大筆債務，已無法繼續經營上開茶室，亦無支付
    能力，且該茶室之生財器具屬他人所有，竟基於意圖為自己
    不法之所有，並詐欺取財之犯意，刻意隱瞞上情，於九十五
    年五月一日某時許，在該茶室向告訴人佯稱：因該茶室需要
    現金週轉，有增資經營之必要，擬將其所持有之出資額分為
    十股，以每股九萬元之代價讓與其中十分之四股份即四股予
    告訴人，讓與部分尚包含該茶室之裝潢及生財器具所有權，
    並由被告持續經營，告訴人則享有依持股比例分配盈餘之權
    利等語，致告訴人信以為真而陷於錯誤，同意依被告所提出
    之條件投資該茶室成為被告之合夥人，告訴人旋即於同日在
    該茶室交付三十六萬予被告，被告於收受該筆款項後隨即簽
    立讓渡書交告訴人收執，嗣後因告訴人欲找被告查核相關帳
    冊，發現該茶室營業處所已人去樓空，並未繼續營業，且被
    告已不知去向之事實，已據被告於原審審理時供認不諱，核
    與告訴人於偵查、原審指訴情節相符，並經證人丙○○於原
    審證述屬實，復有讓渡書、桃園縣政府九十五年十二月二十
    二日府商登字第○九五○三八六○六一號函暨含情茶室登記
    資料、被害人上海商業儲蓄銀行活期蓄存款簿交易明細、租
    賃契約書影本等件（九十五年度他字第五二○二號卷第十一
    頁至第二十六頁、第三十頁、第三十五頁）附卷可證，足徵
    被告自白與事實相符，認被告犯行明確，及審酌被告正值青
    壯，不思正當工作謀生，竟因積欠債務，訛詐友人即告訴人
    投資，詐欺取財金額尚屬輕微，惟迄未與告訴人達成和解並
    賠償告訴人所受損害，兼衡被告於原法院審理時坦承犯行，
    容有悔意等一切情狀，量處有期徒刑六月，及諭知以銀元三
    百元即新台幣九百元折算一日之易科罰金折算標準，並以被
    告前於台灣桃園地方法院檢察署檢察官偵查時，經傳拘無著
    ，固經該檢察署於九十六年九月四日發布通緝，嗣於同年九
    月十七日通緝到案；又於原審審理時，經傳拘無著，原審於
    九十七年五月三十日發布通緝，嗣於同年十二月十二日通緝
    到案，有卷附通緝書及通緝案件移送書、解送人犯報告書等
    件可憑，惟前開通緝係於中華民國九十六年罪犯減刑條例施
    行後始發布通緝，均與同條例第五條之規定不符，而被告所
    犯之詐欺取財罪，犯罪時間係在九十六年四月二十四日以前
    ，所宣告之刑，尚未逾同條例第三條第一項所規定不予減刑
    之刑度，依同條例第二條第一項第三款之規定，減刑二分之
    一為有期徒刑三月，及諭知以銀元三百元即新台幣九百元折
    算一日之易科罰金折算標準。從形式審查，原審判決認事用
    法，並未違反法令，或悖離經驗法則、論理法則，量刑亦屬
    允當。
四、檢察官提起本件上訴，其上訴書僅云茲據告訴人具狀請求上
    訴，略以…經核所具備理由尚非無據。爰附送原書狀，依依
    刑事訴訟法第三百四十四條第一項、第三項、第三百六十一
    條提起上訴等語，只引用、檢附告訴人聲請上訴狀，檢察官
    之上訴書本身，並未依據卷內資料對於原判決究竟如何違背
    法令或不當，為具體之指摘，所引用之內容實已經原審判決
    詳予審酌，且依上開說明，其引用或檢附告訴人等聲請上訴
    狀，亦難認檢察官之上訴書已敘述上訴理由，自屬不合法律
    上之程式，上訴自應予駁回。
五、依刑事訴訟法第三百六十七條前段、第三百七十二條，判決
    如主文。
中    華    民    國    98    年    6     月    8     日
                  刑事十三庭審判長  法  官   曾德水
                                    法  官   趙文卿
                                    法  官   林婷立
以上正本證明與原本無異。
不得上訴。
                                    書記官   王增華
中    華    民    國    98    年    6     月    9     日
附錄：本案論罪科刑法條全文
中華民國刑法第三百三十條
（普通詐欺罪）
意圖為自己或第三人不法之所有，以詐術使人將本人或第三人之
物交付者，處五年以下有期徒刑、拘役或科或併科一千元以下罰
金。
以前項方法得財產上不法之利益或使第三人得之者，亦同。
前二項之未遂犯罰之。


司法院資訊處製作；財團法人民間司法改革基金會備份。
